【裁判字號】    97,交簡上,107
【裁判日期】    970513
【裁判案由】    公共危險
【裁判全文】
臺灣桃園地方法院刑事判決           97年度交簡上字第107號
上  訴  人  臺灣桃園地方法院檢察署檢察官
被      告  甲○○
上列上訴人因被告公共危險案件，不服本院簡易庭於民國97年3
月5 日97年度壢交簡字第449 號刑事簡易判決（檢察官聲請簡易
判決處刑案號：97年度偵字第886 號），提起上訴，本院管轄第
二審合議庭判決如下：
    主  文
上訴駁回。
    事  實
一、甲○○前因公共危險案件，經臺灣板橋地方法院以民國95年
    度交簡字第877 號判處拘役40日，如易科罰金，以銀元300
    元即新臺幣900 元折算1 日，於95年10月11日易科罰金執行
    完畢；又因公共危險案件，經本院以95年度壢交簡字第2324
    號判決判處拘役55日，如易科罰金，以新臺幣1 千元折算1
    日確定，並於96年6 月4 日易科罰金執行完畢（均不構成累
    犯）。詎猶不知悔改，於96年12月5 日下午5 時起至翌日凌
    晨1 時許止，在桃園縣中壢市○○○路工地飲用含有酒精成
    份之保力達加維大力共2 瓶後，明知服用酒類後，不得駕駛
    動力交通工具，而於飲酒後導致其注意力減低、反應能力變
    慢，仍駕駛車牌號碼J8F-978 號重型機車行駛於道路上欲返
    家，嗣於96年12月6 日凌晨1 時39分許，行經桃園縣中壢市
    ○○路○ 段297 號前，為警攔檢，並對其施以酒測，當場測
    得其吐氣所含酒精濃度為每公升0.81毫克，而查獲上情。
二、案經桃園縣政府警察局中壢分局報請臺灣桃園地方法院檢察
    署檢察官偵查後而聲請簡易判決處刑。
    理  由
一、被告甲○○於警詢及本院審理時均坦承於駕車前飲酒之事實
    不諱，而依照交通部運輸研究所79年8 月對駕駛人行為之研
    究（酒醉駕車對駕駛行為之分析研究）指出，吐氣每公升酒
    精含量0.25毫克等於血液中酒精濃度（Blood Alcohol Conc
    entration ，簡稱BAC） 百分之0.05（亦即每100 毫升血液
    中含50毫克酒精），而(一)BAC 到達百分之0.03至百分之0.05
    時，對駕駛能力之影響為：多數駕駛人心境逐漸變幻不定、
    視覺與反應靈敏性減弱、對速度及距離的判斷力差。對心理
    行為之影響為：觀察力逐漸欠缺、心情漸趨輕鬆、自信心增
    加、多話、精神狀態處於陶醉感。(二)BAC 到達百分之0.05至
    百分之0.08時，對駕駛能力之影響為：反應遲鈍、駕駛能力
    受損、遲而不決或決而不行。對心理行為之影響為：情緒鬆
    散、感情與行為趨向誇張、肌肉不協調、精神處於興奮狀態
    。(三)BAC 到達百分之0.08至百分之0.15時，對駕駛能力之影
    響為：判斷力嚴重受到影響、體能與精神協調受損、駕駛之
    體能困難增加。對心理行為之影響為：產生情緒異常現象、
    步伐不平穩、言語不清、反應惡劣、記憶及判斷力受損、精
    神處於錯亂狀態。(四)超過百分之0.15，對駕駛能力之影響為
    ：視線搖晃、駕駛已進入恍惚狀態、判斷及理解遭到扭曲、
    駕駛不穩定。對心理行為之影響為：意識不明、嘔吐、站、
    走及講話困難、責任感喪失、精神處於麻痺狀態。(五)超過百
    分之0.5 ，對駕駛能力之影響為：無法開車。對心理行為之
    影響為：爛醉如泥、失去知覺可能致死、精神處於昏睡狀態
    。本件被告之酒精濃度測定值已達呼氣每公升0.81毫克，此
    有酒精濃度測試表1 紙在卷可參（見偵卷第12頁），換算B
    AC值為百分之0.162 ，並由其對員警指揮及交通號誌無反應
    或遲緩，足徵判斷力顯然欠佳；且被告駕駛有蛇行、車身搖
    擺不定、轉彎半徑過大或過小等情形，顯見駕駛操控力欠佳
    ；又查獲後，測試或詢問過程中有多話等情事，有警製刑法
    第185 條之3 （酒後駕車）案件觀察紀錄表1 份在卷可參（
    見偵卷第14頁），足徵被告顯已達不能安全駕駛之程度。此
    外，復有桃園縣政府警察局舉發違反道路交通管理事件通知
    單1 紙影本附卷可稽（見偵卷第12頁）。足認被告之自白與
    事實相符，應可採信。本件事證明確，被告犯行堪以認定，
    應依法論科。
二、被告行為後，刑法第185 條之3 之規定於民國97年1 月2 日
    修正公布，並於同年1 月4 日施行。修正前刑法第185 條之
    3 規定：「服用毒品、麻醉藥品、酒類或其他相類之物，不
    能安全駕駛動力交通工具而駕駛者，處一年以下有期徒刑、
    拘役或3 萬元以下罰金。」（依刑法施行法第1 條之1 第1
    項、第2 項但書規定提高三倍，故為新臺幣9 萬元），即刑
    法第185 條之3 之罰金刑由修正前之科新臺幣9 萬元以下罰
    金，修正後為科或併科新臺幣15萬元以下罰金；本件被告行
    為後法律有變更，比較行為時法與裁判時法之結果，以行為
    時法有利於被告，依刑法第2 條第1 項前段規定，應適用行
    為時之修正前刑法第185 條之3 之規定處罰。
三、原審以被告事證明確，援引刑事訴訟法第449 條第1 項前段
    、第3 項、第454 條第2 項，刑法第2 條第1 項前段，修正
    前刑法第185 條之3 ，刑法第42條第3 項前段，刑法施行法
    第1 之1 條第1 項、第2 項後段，判處被告罰金新臺幣7 萬
    元，如易服勞役，以新臺幣1 千元折算1 日，經核認事用法
    均無違誤，量刑亦屬妥適，應予維持。按法官於有罪判決如
    何量處罪刑，甚或是否宣告緩刑，均為實體法賦予審理法官
    裁量之刑罰權事項，法官行使此項裁量權，自得依據個案情
    節，參酌刑法第57條所定各款犯罪情狀之規定，於法定刑度
    內量處被告罪刑；除有逾越該罪法定刑或法定要件，或未能
    符合法規範體系及目的，或未遵守一般經驗及論理法則，或
    顯然逾越裁量，或濫用裁量等違法情事之外，自不得任意指
    摘其量刑違法，最高法院對此並著有80年臺非字第473 號、
    75年臺上字第7033號、72年臺上字第6696號、72年臺上字第
    3647號等判例可資參照。準此，法官量刑，如非有上揭明顯
    違法之情事，自不得擅加指摘其違法或不當。檢察官雖以被
    告前有2 次公共危險前科，於執行完畢後，仍不思悔改，又
    酒後駕車，影響他人行車安全甚鉅，犯罪情節重大等情，而
    提起上訴，惟本件原審審酌被告前因2 次酒後駕車公共危險
    案件，分別經法院判處拘役40日、55日，亦分別於95年10
    月11日、96年6 月4 日易科罰金執行完畢，此有臺灣高等法
    院被告前案紀錄表在卷可稽（見本院卷第9 頁），惟被告犯
    後坦承犯行、態度尚佳，並考量其未肇致道路交通事故等一
    切情狀，量處被告罰金新臺幣7 萬元，如易服勞役以新臺幣
    1 千元折算1 日，顯已就檢察官上訴理由所指摘之事項詳予
    審酌，並無不合，且依被告前2 次被宣告之拘役換算成罰金
    ，均比本案原審諭知之罰金新臺幣7 萬元之刑度為低，故原
    審量刑難認有何逾越該罪法定刑或法定要件，或未能符合法
    規範體系及目的，或未遵守一般經驗及論理法則，或顯然逾
    越裁量，或濫用裁量等違法或不當情事。是故，檢察官上訴
    意旨指稱原審量刑過輕云云，要無可採，本件上訴為無理由
    ，應予駁回。
據上論斷，應依刑事訴訟法第455 條之1 第3 項、第368 條，判
決如主文。
本案經檢察官柯博齡到庭執行職務。
中    華    民    國    97    年    5     月    13    日
                  交通法庭  審判長法  官 潘 政 宏
                                  法  官 吳 勇 毅
                                  法  官 陳 月 雯
以上正本證明與原本無異。
本判決不得上訴。
                                  書記官 王 峻 宏
中    華    民    國    97    年    5     月    14    日
附錄本案論罪科刑依據之法條：
中華民國刑法第185條之3
服用毒品、麻醉藥品、酒類或其他相類之物，不能安全駕駛動力
交通工具而駕駛者，處1 年以下有期徒刑、拘役或3 萬元以下罰
金。


司法院資訊處製作；財團法人民間司法改革基金會備份。
